【裁判字號】    97,訴,395
【裁判日期】    970215
【裁判案由】    偽造文書等
【裁判全文】
臺灣臺中地方法院刑事判決               97年度訴字第395號
公  訴  人  台灣台中地方法院檢察署檢察官
被      告  甲○○
                    （另案在台灣台中監獄執行中）
上列被告因偽造文書等案件，經檢察官提起公訴（96年度偵字第
28261號），本院合議庭裁定由受命法官獨任進行簡式審判程序
，判決如下：
    主    文
甲○○共同偽造公印文，處有期徒刑貳月，如易科罰金，以新台
幣壹仟元折算壹日，附表一所示偽造之公印文共肆枚沒收；又共
同行使偽造私文書，足以生損害於公眾及他人，處有期徒刑參月
，如易科罰金，以新台幣壹仟元折算壹日，附表二所示申請書、
專案同意書上偽造之「李俊傑」署名共陸枚沒收；又共同行使偽
造私文書，足以生損害於公眾及他人，處有期徒刑貳月，如易科
罰金，以新台幣壹仟元折算壹日，扣案偽造之黃明益國民身分證
、汽車駕駛執照各壹張及附表三所示同意書上偽造之「黃明益」
署名壹枚沒收；應執行有期徒刑陸月，如易科罰金，以新台幣壹
仟元折算壹日，扣案偽造之黃明益國民身分證、汽車駕駛執照各
壹張及附表一所示偽造之公印文共肆枚、附表二所示申請書、專
案同意書上偽造之「李俊傑」署名共陸枚、附表三所示同意書上
偽造之「黃明益」署名壹枚沒收。
    犯罪事實
一、甲○○曾因妨害國幣懲治條例及詐欺案件，經台灣桃園地方
    法院分別判處有期徒刑五年二月及二月，於民國95年4月4日
    假釋（假釋期滿日期為95年10月26日）。仍不知悔改，復於
    假釋期間，因積欠地下錢莊債務無法清償，而與外號「蔡科
    長」之不詳姓名成年男子共同為下列犯行：（一）先基於偽
    造公印文及特種文書之犯意聯絡，於95年8月11日，在台中
    市中山公園附近，將其個人之照片四張交予「蔡科長」，由
    「蔡科長」於不詳時間（95年8月11日至95年8月21日之間某
    時），在不詳地點，將甲○○之照片貼在附表一所示偽造之
    李俊傑、黃明益國民身分證及汽車駕駛執照各二張上，另偽
    造「內政部印」、「交通部駕駛執照製發之章」之公印文各
    二枚在上開國民身分證及汽車駕駛執照上，完成偽造行為，
    足以生損害於李俊傑、黃明益及戶政機關對戶籍管理、公路
    監理機關對駕駛執照管理之正確性。（二）其後再基於行使
    偽造私文書、特種文書及意圖為自己不法所有之犯意聯絡，
    於95年8月21日20時30分許，搭乘「蔡科長」駕駛之自小客
    車，至苗栗縣苗栗市○○路39號全虹企業股份有限公司苗栗
    中山店，由甲○○持上開偽造之李俊傑國民身分證、汽車駕
    駛執照各一張，並在附表二所示亞太行動寬頻電信00000000
    00號行動電話服務申請書暨專案同意書上偽造「李俊傑」之
    署名各一枚、亞太行動寬頻電信0000000000號行動電話服務
    申請書暨專案同意書上偽造「李俊傑」之署名各一枚、遠傳
    0000000000號行動電話／第三代行動電話服務申請書上偽造
    「李俊傑」之署名二枚，而偽造用以表示李俊傑本人申請00
    00000000、0000000000、0000000000號行動電話服務意思之
    私文書，向店員乙○○申請免費搭配手機之行動電話門號服
    務，使乙○○陷於錯誤，交付搭配門號使用之摩托羅拉牌MO
    W200A4WT型手機二支（每支價值新台幣三千七百元）及諾基
    亞PT1600A9BK型手機一支（價值新台幣二千七百元），得手
    後轉交蔡科長，足以生損害於李俊傑、全虹企業股份有限公
    司、亞太行動寬頻電信股份有限公司、遠傳電信股份有限公
    司及戶政機關對戶籍管理、公路監理機關對駕駛執照管理之
    正確性。（三）復基於行使偽造私文書、特種文書及意圖為
    自己不法所有之犯意聯絡，於95年8月21日21時45分許，搭
    乘「蔡科長」駕駛之自小客車，至苗栗縣苗栗市○○路881
    號全虹企業股份有限公司南苗門市部，由甲○○持上開偽造
    之黃明益國民身分證、汽車駕駛執照各一張，並在附表三所
    示台灣大哥大股份有限公司號碼可攜／新申裝專案同意書上
    偽造「黃明益」之署名一枚，而偽造用以表示黃明益本人申
    請行動電話服務意思之私文書，向店員丁○○申請免費搭配
    手機之行動電話門號服務，足以生損害於黃明益、全虹企業
    股份有限公司、台灣大哥大股份有限公司及戶政機關對戶籍
    管理、公路監理機關對駕駛執照管理之正確性，惟因丁○○
    查覺有異，未將搭配之手機交予甲○○，且報警查獲，扣得
    偽造之黃明益國民身分證、汽車駕駛執照各一張，而未得逞
    （甲○○詐得之上開三支手機，事後業經甲○○通知「蔡科
    長」，委由不詳姓名之計程車司機送還全虹企業股份有限公
    司）。
二、案經苗栗縣警察局苗栗分局報請台灣苗栗地方法院檢察署呈
    請台灣高等法院台中分院檢察署檢察長核移台灣台中地方法
    院檢察署檢察官偵查起訴。
    理    由
一、本件被告甲○○所犯係死刑、無期徒刑、最輕本刑為三年以
    上有期徒刑以外之罪，其於準備程序中就被訴事實為有罪之
    陳述，經告知簡式審判程序之旨，並聽取公訴人及被告之意
    見後，本院合議庭認為適宜而裁定由受命法官獨任進行簡式
    審判程序，先予說明。
二、上揭犯罪事實，業據被告甲○○坦承不諱，核與證人即被害
    人乙○○、丁○○於警詢、偵查中指述之情節相符（此部分
    為被告所不爭執，且依刑事訴訟法第159條第2項前段規定，
    法院以簡式審判程序判決處刑者，不適用同條第1項之規定
    ，證人即被害人乙○○、丁○○於警詢、偵查中之供述，雖
    係被告以外之人於審判外之言詞陳述，仍得作為證據），並
    有偽造之黃明益國民身分證、汽車駕駛執照各一張扣案，及
    苗栗分局南苗派出所扣押物品目錄表、贓物認領保管單、偽
    造之李俊傑、黃明益國民身分證、汽車駕駛執照影本、查獲
    照片，附表二所示之申請書、專案同意書影本、附表三所示
    之同意書附卷可稽，足徵被告之自白與事實相符。本件事證
    明確，被告犯行已堪認定。
三、按國民身分證、汽車駕駛執照係由主管機關核發作為個人身
    分及駕駛能力之證明，屬於刑法第212條之特種文書。又國
    民身分證上之「內政部印」及汽車駕駛執照上之「交通部駕
    駛執照製發之章」，係表示其主管公署之公印文，而刑法第
    218條第1項就偽造公印文部分既有獨立處罰之規定，且較諸
    刑法第212條規定之處罰為重，則偽造刑法第212條之特種文
    書並偽造公印文者，即難僅論以偽造特種文書罪而置刑法第
    218條第1項處刑較重之罪於不問。核被告所為，上揭（一）
    所示部分，係犯刑法第218條第1項之偽造公印文罪，其偽造
    特種文書之低度行為，已為其後行使之高度行為所吸收，不
    另論罪；上揭（二）所示部分，係犯刑法第216條、第210條
    之行使偽造私文書罪、第216條、第212條之行使偽造特種文
    書罪及第339條第1項之詐欺取財罪，其偽造私文書之低度行
    為，已為行使之高度行為所吸收，不另論罪。又被告係以一
    行為，同時觸犯行使偽造私文書、行使偽造特種文書及詐欺
    取財罪名，為想像競合犯，應依刑法第55條規定從一重之行
    使偽造私文書罪處斷；上揭（三）所示部分，係犯刑法第21
    6條、第210條之行使偽造私文書罪、第216條、第212條之行
    使偽造特種文書罪及第339條第3項、第1項之詐欺取財未遂
    罪，其偽造私文書之低度行為，已為行使之高度行為所吸收
    ，不另論罪。又被告係以一行為，同時觸犯行使偽造私文書
    、行使偽造特種文書及詐欺取財未遂罪名，為想像競合犯，
    應依刑法第55條規定從一重之行使偽造私文書罪處斷。被告
    上揭（一）（二）（三）犯行，均與外號「蔡科長」之不詳
    姓名成年男子間，有犯意聯絡及行為分擔，為共同正犯。又
    被告所犯上揭（一）之偽造公印文罪、上揭（二）之行使偽
    造私文書罪及上揭（三）之行使偽造私文書罪間，犯意各別
    ，行為互殊，應予分論併科。爰審酌被告於假釋期間，仍不
    知悔改，復因積欠地下錢莊債務無法清償，而為上揭犯行，
    足以生損害於公眾及他人，非無惡性，事後坦承上情，且將
    詐得之手機三支歸還全虹企業股份有限公司，態度尚佳，犯
    罪過程平和等一切情狀，處以如主文所示之刑，並諭知易科
    罰金之折算標準及定其應執行之刑。附表一所示偽造之公印
    文共四枚及附表二所示申請書、專案同意書上偽造之「李俊
    傑」署名共六枚、附表三所示同意書上偽造之「黃明益」署
    名一枚，均應依刑法第219條規定諭知沒收；另扣案偽造之
    黃明益國民身分證、汽車駕駛執照各一張，係被告及共犯「
    蔡科長」所有，供上揭（三）之犯行所用，應依刑法第38條
    第1項第2款規定宣告沒收。至於偽造之李俊傑國民身分證、
    汽車駕駛執照各一張（其上偽造之公印文除外），並非違禁
    物，且未扣案，本院認無須宣告沒收。又本件被告犯罪時間
    雖在96年4月24日以前，所犯之罪所處之刑亦符合中華民國
    九十六年罪犯減刑條例第2條第1項第3款規定，但被告係於
    該條例施行前之96年5月24日（該條例自96年7月16日施行）
    ，經台灣苗栗地方法院檢察署發佈通緝，迄96年10月3日始
    由新竹市警察局第三分局緝獲，有台灣苗栗地方法院檢察署
    苗檢家偵調緝字第403號通緝書及新竹市警察局第三分局竹
    市警三分偵字第00960020844號通緝案件報告書在卷足憑，
    其既非自動歸案接受偵查，依該條例第5條規定，不得予以
    減刑，併予敘明。
據上論斷，應依刑事訴訟法第273條之1第1項、第299條第1項前
段，刑法第28條、第218條第1項、第216條、第210條、第212條
、第339條第1項、第3項、第219條、第55條、第41條第1項前段
、第2項、第38條第1項第2款、第51條第5款、第9款，刑法施行
法第1條之1第1項、第2項前段，判決如主文。
本案經檢察官丙○○到庭執行職務。
中    華    民    國    97    年     2    月    15    日
                  刑事第五庭    法  官  鍾堯航
附表一：
1、偽造之李俊傑國民身分證上偽造之「內政部印」公印文壹枚
   。
2、偽造之李俊傑汽車駕駛執照上偽造之「交通部駕駛執照製發
   之章」公印文壹枚。
3、偽造之黃明益國民身分證上偽造之「內政部印」公印文壹枚
   。
4、偽造之黃明益汽車駕駛執照上偽造之「交通部駕駛執照製發
   之章」公印文壹枚。
附表二：
1、亞太行動寬頻電信0000000000號行動電話服務申請書暨專案
   同意書上偽造「李俊傑」之署名各壹枚。
2、亞太行動寬頻電信0000000000號行動電話服務申請書暨專案
   同意書上偽造「李俊傑」之署名各壹枚。
3、遠傳0000000000號行動電話／第三代行動電話服務申請書上
   偽造之「李俊傑」署名貳枚。
附表三：
1、台灣大哥大股份有限公司號碼可攜／新申裝專案同意書上偽
   造之「黃明益」署名壹枚。
上正本證明與原本無異。
如不服本判決，應於收受送達後10日內向本院提出上訴書狀（應
敘述具體理由並附繕本）。
上訴書狀如未敘述理由，應於上訴期間屆滿後20日內補提理由書
於本院。
                                書記官  吳淑願
中    華    民    國    97    年    2     月    15    日
附錄本案論罪科刑法條全文
刑法第210條：
偽造、變造私文書，足以生損害於公眾或他人者，處五年以下有
期徒刑。
刑法第212條：
偽造、變造護照、旅券、免許證、特許證及關於品行、能力服務
或其他相類之證書、介紹書，足以生損害於公眾或他人者，處一
年以下有期徒刑、拘役或三百元以下罰金。
刑法第216條：
行使第210條至第215條之文書者，依偽造、變造文書或登載不實
事項或使登載不實事項之規定處斷。
刑法第218條第1項：
偽造公印或公印文者，處五年以下有期徒刑。
刑法第339：
意圖為自己或第三人不法之所有，以詐術使人將本人或第三人之
物交付者，處五年以下有期徒刑、拘役或科或併科一千元以下罰
金。
以前項方法得財產上不法之利益或使第三人得之者，亦同。
前二項之未遂犯，罰之。


司法院資訊處製作；財團法人民間司法改革基金會備份。
